最高法院刑事判決　　　　　　九十四年度台上字第一七０六號
　　上　訴　人　甲○○○
　　　　　　　（即邱月里）
　　　　　　　　　　　　　 號.
上列上訴人因偽造文書案件，不服台灣高等法院中華民國九十一
年一月十五日第二審更審判決（九十年度上更(一)字第一一一三號
，起訴案號：台灣桃園地方法院檢察署八十六年度偵字第七七五
五、九０００號），提起上訴，本院判決如下：
    主  文
上訴駁回。
    理  由
按刑事訴訟法第三百七十七條規定：上訴於第三審法院，非以判
決違背法令為理由，不得為之。是提起第三審上訴，應以原判決
違背法令為理由，係屬法定要件，如果上訴理由狀未依據卷內訴
訟資料，具體指摘原判決不適用何種法則或如何適用不當，或所
指摘原判決違法情事，顯與法律規定得為第三審上訴理由之違法
情形，不相適合時，均應認其上訴為違背法律上之程式，予以駁
回。本件原判決綜合全部卷證資料，認上訴人甲○○○（即邱月
里）有其事實欄所載之犯行，已詳敘所憑之證據與認定之理由。
對於上訴人辯稱：伊事前經原判決附表所示各人士同意，才以渠
等名義參加互助會，此舉係為連續標取會款，並無不法意圖，至
無法續繳死會會款或履行會首義務，係遭友人劉麗珍倒債新台幣
一千多萬元而受連累，亦非蓄意詐欺，伊曾委請任職之華歌爾公
司廠長林柏宏以伊之退休金、勞保金等代為處理廠內之互助會債
務，並無詐欺之犯意云云，認係卸責之詞，不足採信，亦依調查
所得證據，逐一加以指駁及說明。因而撤銷第一審之科刑判決，
改判依牽連犯關係從一重仍論處上訴人連續行使偽造私文書，足
以生損害於他人罪刑。
上訴意旨略以：原判決認定上訴人詐取之互助會款總額，並未將
上訴人標得互助會後，繼續繳交至民國八十四年四月間停止互助
會前之金額扣除，有理由矛盾之違法；借用他人名義參與互助會
之情形事所常有，會首徐淑美等人均認知上訴人以他人名義參加
互助會及繳交會款，顯見上訴人無詐欺犯意，原判決就此等有利
上訴人之事證，未說明不予採納之理由，有理由不備之違法；原
審就上訴人否認冒用陳光美、呂怡玲名義參與及標取互助會之辯
解，暨傳喚陳光美及林月霞到庭調查之聲請，不予傳喚調查，且
未說明其理由，有應於審判期日調查之證據未予調查之違法云云
。惟查上訴人連續冒用陳邱玉葉等人名義，偽造標單，持以行使
得標，使各活會會員陷於錯誤而交付互助會款予上訴人時，其各
次犯罪即已成立。故原判決認上訴人取得之互助會款即其詐得之
財物，而未將上訴人嗣後陸續再繳交部分死會會款之金額扣除，
自無不合。又徐淑美等人並未同意上訴人冒用他人名義參與或標
取互助會，原判決已於理由欄說明其論據。且原審曾依上訴人提
供之住址傳喚證人陳光美，因無法送達而退回，復將全國名為陳
光美者之戶政資料提示予上訴人辨認，上訴人表示其中並無其所
指參與互助會之陳光美，陳光美可能名字不符等語，有各卷證資
料附卷可稽。則陳光美即係無從調查之證據，原審未再予傳喚調
查，自無違法可言。至證人林月霞則已到庭證述明確，原審未再
為無益之調查，不得指為違法而據為第三審上訴理由。其餘上訴
意旨，係仍執陳詞，重為事實上爭執，復就原審本於職權已於判
決內詳為論斷之事項，漫事指為違法，殊非適法之第三審上訴理
由。應認其上訴違背法律上之程式，予以駁回。上訴人就行使偽
造私文書得上訴第三審重罪之上訴既不合法，則原判決認上訴人
尚牽連犯刑法第三百三十九條第一項詐欺輕罪之不得上訴第三審
罪名部分，自無從適用審判不可分原則，併為實體上審判，應併
予駁回。
據上論結，應依刑事訴訟法第三百九十五條前段，判決如主文。
中　　華　　民　　國　九十四　年　　四　　月　　七　　日
                      最高法院刑事第九庭
                          審判長法官  張　淳　淙
                                法官  張　春　福
                                法官  呂　丹　玉
                                法官  洪　昌　宏
                                法官  李　伯　道
      本件正本證明與原本無異
                                      書  記  官
中　　華　　民　　國　九十四　年　　四　　月   十三   日
                                                      V
